【裁判字號】    88,上訴,3902
【裁判日期】    890125
【裁判案由】    殺人未遂等
【裁判全文】
臺灣高等法院刑事判決                  八十八年度上訴字第三九二號
    上  訴  人  臺灣台北地方法院檢察署檢察官
    被      告  丙○○
    指定辯護人  本院公設辯護人
右上訴人因被告殺人未遂等案件，不服臺灣台北地方法院八十八年度訴字第一四號，
中華民國八十八年八月二十七日第一審判決（起訴案號：臺灣台北地方法院檢察署八
十年度偵字第二四五八一、二四五六三號），提起上訴，本院判決如左：
    主      文
原判決關於殺人未遂部分撤銷。
丙○○殺人未遂，處有期徒刑伍年貳月。
其餘上訴駁回。
右開撤銷改判部分所處之刑與上訴駁回部分所處有期徒刑伍年，應執行有期徒刑捌年
陸月。
    事      實
一、丙○○於民國七十九年間曾犯公共危險罪，經法院判處有期徒刑三月，於八十一
    年二月十九日易科罰金執行完畢，仍不知悔改，因患有開放性肺結核病，身體健
    康不佳，深覺未得家人關心，故欲以自殺方式企圖引起家人注意，竟於八十七年
    十一月二十日下午四時四十分許，在臺北市○○○路○段一一三巷七弄八號二樓
    其與弟妹甲○○、乙○○同住之住宅內，打開瓦斯爐及瓦斯開關，洩漏瓦斯氣體
    後約一分鐘，欲點火燒燬上開現供人使用之住宅時，即打電話告知臺北市政府消
    防局，揚言若消防隊三分鐘內未到場，即要放火燒房子，幸經消防人員即時馳往
    破門進入制止，始未釀成災害；翌日十五時十分許，甲○○因其兄丙○○前揭事
    實而造成整棟大樓住戶心裡之恐慌，欲與丙○○溝通，一言不合發生口角，丙○○竟基於殺人之犯意，從家裏客廳電視機旁拿出一把水果刀刺向甲○○之胸部、
    頸部等要害，並喊稱：「要給你死。」幸甲○○躲避得宜，未造成任何傷害，嗣
    經其妹乙○○將該水果刀搶下，報警查獲上情，並扣得非其個人所有水果刀一把
    。
二、案經甲○○訴由台北市政府警察局松山分局移送臺灣台北地方法院檢察署檢察官
    偵查起訴。
    理      由
一、放火燒燬現供人使用住宅未遂罪部分：
    (一)訊據上訴人即被告丙○○矢口否認右揭犯行，先後於原審及本院辯稱伊打開瓦
      斯是想要毒死自己，並打電話向消防隊求救云云。然查，被告於警訊、偵審中
      均自白有於前揭時地打開開關洩漏瓦斯，並打電話報案聲稱若三分鍾未到即放
      火燒屋等事實，而瓦斯引燃本可燒燬住宅，是被告有燒燬供人使用住宅之故意
      ，已甚明確，其辯稱係要自殺云云，縱認屬實，亦屬動機問題，並不影響其放
      火故意；又被告之弟甲○○、妹乙○○於警訊及本院亦均稱被告有在住處放瓦
      斯之事，造成整棟住戶恐慌，此外被告係經消防人員破門進入制止後，為警當
      場查獲，此觀移送書所載自明，足徵被告確有打電話報案，是其自白堪認屬實
      ，從而本件事證至明，被告犯行堪以認定。
    (二)核被告所為，係犯刑法第一百七十三條第三項、第一項之放火燒燬現供人使用
      住宅未遂罪。被告已著手於放火行為之實施，惟未生燒燬住宅之結果，為未遂
      犯，應依刑法第二十六條前段之規定，按既遂犯之刑度減輕其刑。
    (三)原審以被告罪證明確，適用上開法條規定，並審酌被告品行、犯罪動機、目的
      、手段、所生危害及犯罪後之態度等一切情狀，量處有期徒刑五年，其認事用
      法，經核均無不合，量刑亦稱妥適，被告上訴意旨，仍執陳詞，否認犯罪，為
      無理由，應予駁回。
二、殺人未遂部分：
    (一)訊之被告丙○○，矢口否認其有殺害甲○○犯行，辯稱：伊厭世，拿刀是要割
      自己的手，沒有要殺弟弟甲○○云云。惟查右揭事實，業據被告於警訊供承不
      諱，並經被害仲甲○○於警訊及本院指訴甚詳，且與證人即被告之妹乙○○警
      訊證述情節相符，至於被害人甲○○於本院稱：因家人勸我，且與被告為親兄
      弟，故在原審改變與警訊不同之陳述。足見被害人因親情壓力，在原審為有利
      於被告之陳述，為迴護之詞，不足採信，又扣案水果刀一把，鋒利無比，持以
      刺人要害部位足以致人於死，應為被告所明知，乃其竟持用該刀刺向甲○○之
      胸部、頸部等要害，並喊稱：要給你死，益見其有殺人之犯意，殊屬明顯，幸
      甲○○躲避得宜，水果刀復被乙○○搶下，始免於難，惟被告仍應負殺人未遂
      罪責，其前述所辯，自無足採。
    (二)核被告所為，係犯刑法第二百七十一條第二項、第一項之殺人未遂罪，其已著
      手於殺人行為之實行，而未生死亡結果，為未遂犯，依刑法第二十六條前段規
      定，按既遂之刑減輕之。
    (三)原審未予詳察，以不能證明被告犯罪，而為其無罪之諭知，核有違誤，檢察官
      上訴意旨，指摘原判決不當，請求撤銷改判，為有理由，自應由本院將原判決
      撤銷改判，爰審酌被告品行、犯罪動機、所生危害及犯罪後之態度等一切情狀
      ，量處有期徒刑五年二月。至於扣案之水果刀一把，非屬被告個人所有，免予
      宣告沒收。
三、被告所犯前述二罪，犯意各別，罪名亦異，應分論併罰，並定其應執行刑為有期
    徒刑八年六月。
據上論斷，應依刑事訴訟法第三百六十九條第一項前段、第三百六十八條、第三百六
十四條、第二百九十九條第一項前段，刑法第二百七十一條第二項、第一項、第二十
六條前段、第五十一條第五款，判決如主文。
本案經檢察官沈世箴到庭執行職務。
中     華     民     國    八十九   年       一       月     二十五     日
                             臺灣高等法院刑事第二十一庭
                                 審判長法  官  葉  騰  瑞
                                       法  官  魏  大  喨
                                       法  官  黃  本  仁
右正本證明與原本無異。
如不服本判決應於收受送達後十日內向本院提出上訴書狀，其未敘述上訴之理由者並
得於提起上訴後十日內向本院補提理由書（均須按他造當事人之人數附繕本）。
                                       書記官  劉  秀  英
中     華     民     國    八十九   年       一       月     二十七     日
附錄：本案論罪科刑法條全文
刑法第一百七十三條
放火燒燬現供人使用之住宅或現有人所在之建築物、礦坑、火車、電車或其他供水、
陸、空公眾運輸之舟、車、航空機者，處無期徒刑或七年以上有期徒刑。
失火燒燬前項之物者，處一年以下有期徒刑、拘役或五百元以下罰金。
第一項之未遂犯，罰之。
預備犯第一項之罪者，處一年以下有期徒刑、拘役或三百元以下罰金。
刑法第二百七十一條
殺人者，處死刑、無期徒刑或十年以上有期徒刑。
前項之未遂犯罰之。
預備犯第一項之罪者，處二年以下有期徒刑。


司法院資訊處製作；財團法人民間司法改革基金會備份。
